臺灣高等法院刑事裁定
109年度聲再字第72號
聲  請  人  
即  被  告  陳尚立


                    （現於法務部○○○○○○○○○○○執行中）   
上列聲請人因竊盜案件，對於本院106年度上易字第1383號，中
華民國106年9月28日第二審確定判決（臺灣新北地方法院105年
度易第202號，起訴案號：臺灣新北地方檢察署104年度偵緝字第
2463號），聲請再審，本院裁定如下：
    主  文
再審之聲請駁回。
    理  由
一、聲請再審意旨略以：原審勘驗結果，影像顯示再審聲請人即被告陳尚立（下稱聲請人）竊取告訴人魏燕菁（下稱告訴人）之包包，並無法看出內有長38、寬25、高25公分之保險箱及新臺幣（下同）80萬元紙鈔、2至3萬元硬幣，包包亦無因重量而下垂之情形，足見告訴人之證言為虛偽；聲請人於警員通知之製作筆錄時，之所以未前往製作筆錄，是因聲請人遭證人陳子傑及其友人控制行動及毆打，喝令交出保險箱及百萬現金，聲請人乘機脫逃後，由警員帶回派出所，告訴人及證人均指認聲請人為竊賊，告訴人及證人應是設局訛詐聲請人，原確定判決竟以手鍊購買證明及證人陳子傑所提供模糊不清之畫面，即認定聲請人有罪，手機及行車記錄器應有造假之可能。聲請人發現原判決所憑之證言及證據，應有再審情事，爰依刑事訴訟法第420條第1項第2款之規定提起再審云云。
二、按再審制度，係為發現確實之事實真相，以實現公平正義，
    而於案件判決確定之後，另設救濟之特別管道，重在糾正原
    確定判決所認定之事實錯誤，但因不能排除某些人可能出於
    惡意或其他目的，利用此方式延宕、纏訟，有害判決之安定
    性，故立有嚴格之條件限制。刑事訴訟法第420條第1項第6
    款原規定：「因發現確實之新證據，足認受有罪判決之人應
    受無罪、免訴、免刑或輕於原判決所認罪名之判決者」，作
    為得聲請再審原因之一項類型，司法實務上認為該證據，必
    須兼具新穎性（又稱新規性或嶄新性）及明確性（又稱確實
    性）二種要件，始克相當。前開修正將上揭首句文字，改    為「因發現新事實、新證據，單獨或與先前之證據綜合判斷」，並增訂第3項為：「第一項第六款之新事實或新證據，指判決確定前已存在或成立而未及調查斟酌，及判決確定後始存在或成立之事實、證據」，放寬其條件限制，承認「罪證有疑、利歸被告」原則，並非祇存在法院一般審判之中，而於判罪確定後之聲請再審，仍有適用，不再刻意要求受判決人（被告）與事證間關係之新穎性，而應著重於事證和法院間之關係，亦即祇要事證具有明確性，不管其出現係在判決確定之前或之後，亦無論係單獨（例如不在場證明、頂替證據、新鑑定報告或方法），或結合先前已經存在卷內之各項證據資料（我國現制採卷證併送主義，不同於日本，不生證據開示問題，理論上無檢察官故意隱匿有利被告證據之疑慮），予以綜合判斷，若因此能產生合理之懷疑，而有足以翻原確定判決所認事實之蓋然性，即已該當。申言之，各項新、舊證據綜合判斷結果，不以獲致原確定判決所認定之犯罪事實，應是不存在或較輕微之確實心證為必要，而僅以基於合理、正當之理由，懷疑原已確認之犯罪事實並不實在，可能影響判決之結果或本旨為已足。縱然如此，不必至鐵定翻案、毫無疑問之程度；但反面言之，倘無法產生合理懷疑，不足以動搖原確定判決所認定之事實者，仍非法之所許。至於事證是否符合明確性之法定要件，其認定當受客觀存在之經驗法則、論理法則所支配（最高法院104年度台抗字第125號裁定意旨參照）。又按原判決所憑之證物、證言、鑑定或通譯已證明其為偽造或虛偽者，以經判決確定，或其刑事訴訟不能開始或續行非因證據不足者為限，得聲請再審，刑事訴訟法第420條第1項第1款、第2款，同條第2項分別定有明文，故以原確定判決所憑之證物為偽造、變造或所憑之證言為虛偽為原因，提起再審之聲請，如未提出證物經判決確定為偽造、變造或證人經判決確定為偽證，或其刑事訴訟之不能開始、續行，非因證據不足之證明，則原法院以裁定駁回再審之聲請，於法自無違誤（最高法院80年台抗字第650號裁定同此意旨）。
三、經查：
　㈠原判決主要係依憑證人即告訴人魏燕菁於偵查、原審指述綦
    詳，核與證人陳子傑於偵查、原審證述情節相符，且有監視
    錄影擷取畫面8張、原審民國106年1月17日本案監視器錄影
    光碟勘驗筆錄1份及鑽石手鍊1條證明書1紙、新北市政府警
    察局三重分局104年11月26日新北警重刑字第1000000000號
    函暨刑案現場勘察報告等證物，認定聲請人於103年10月27
    日14時55分許，以不詳方式破壞告訴人位於新北市三重區仁
    愛街57號3樓居所之門鎖後，侵入上址，竊取價值1萬元之鑽
    石手鍊1條及價值500元之包包1個，得手後將前開財物置上
    開包包內後，旋即逃逸等情，業經本院調取上開案卷核閱無
    訛，並有原確定判決書附卷可稽。原確定判決業已詳述認定
    犯罪事實之依據及憑以認定之理由，從形式上觀察，並無違
    反經驗或論理法則，以及證據漏未調查審酌之情形。
  ㈡另公訴意旨雖認聲請人於前揭時、地除告訴人所有之價值1萬
    元之鑽石手鍊1條及價值500元之包包1個外，尚竊取告訴人
    所有之現金30萬元、保險箱1個（內置有現金50萬元）、銅
    板數枚（約2、3萬元）及價值2千元之耳環數副等物，此部
    分失竊之財物除告訴人單一指述外，別無其他證據足資佐證
    ，且參以上開原審106年1月17日當庭勘驗檔名（CH07）0000
    -00- 00.mp4及檔名IMG_5848.MOV之勘驗結果，上開影像中
    所顯示被告所竊取告訴人所有之包包，並無從看出其內藏有
    體積約長38公分、寬25公分、高約27公分保險箱之形，況倘
    上開包包內確有80萬元紙鈔及2至3萬元的硬幣，衡情，上開
    紙鈔、硬幣及保險箱應有相當之重量，該包包底部應呈現下
    垂之情形，但原審勘驗上開監視畫面並未發現此情，是告訴
    人是否有失竊上開財物，實非無疑，原審以無從遽認被告有
    為此部分竊盜犯行，將認此部分諭知不另為無罪，有原確定
    判決書附卷可稽。
　㈢又聲請人於警詢時已供稱：警方出示監視器畫面編號1至4，
    該4張照片之人為伊本人無誤等語（見偵字第5023號卷第4頁
    反面），且於承辦員警提示偵查卷第20至21頁編號1至4所示
    之監視錄影擷取畫面4張，並詢問該畫面中男子是否為被告
    本人時，被告均係回答：「是」等語，並在其上簽名並按捺
    指印（見偵字第5023號偵查卷第20至21頁），以及其於原確
    定判決審理時亦坦承這4張照片應該是伊等語（見本院上訴
    卷第41頁反面），而監視器畫面編號1至4號係在新北市三重
    區龍門路上美髮沙龍店家裝設於騎樓之監視器所攝得，有新
    北市政府警察局中和第一分局105年4月25日新北警中一刑字
    第1053395657號函暨105年4月18日職務報告在卷可稽（見原
    審卷第61至62頁），是聲請人於前揭時、地確有行經新北市
    三重區龍門路上美髮沙龍店之情無訛。復參以原審106年1月
    17日當庭勘驗卷附之103年10月27日龍門路及告訴人家中樓
    梯SD卡，勘驗檔名為（CH07）0000-00-00.mp4後，勘驗結果
    為：在2014年10月27日14時58分4秒時，有1名男子上身穿深
    色短袖衣服、淺色長褲、腳踩深色拖鞋，肩上背壹個深色背
    帶淺色袋身之包包，從該處樓梯間往下走，於14時58分13秒
    時消失畫面等語；另勘驗檔名IMG_5848.MOV，影像全長7秒
    ，於2014年10月27日14時57分16秒，有1名男子身穿短袖上
    衣、下身穿長褲、腳踩拖鞋，左手佩戴手錶，右手肩上背有
    壹個深色背帶淺色袋身的包包，於2014年10月27日14時57分
    18秒離開畫面等語（見原審卷第117頁反面、118頁），證人
    即告訴人於偵查中亦已明確證稱：103年10月27日晚上伊下
    班回到原本承租地新北市○○區○○街00號3樓，發現門鎖被破
    壞，現場被翻的亂七八糟等語，足證聲請人確有於前揭時、
    地以不詳方式破壞告訴人上揭處所之門鎖後，復侵入上址竊
    取告訴人所有之鑽石手鍊1條及包包1個等情，至為明確。而
    就上述事證本身綜合觀察評價，並經本院單獨或結合先前已
    經存在卷內之各項證據資料，予以綜合判斷之結果，顯不能
    因此產生合理之懷疑，足以推翻原確定判決所認事實之蓋然
    性，而為聲請人無罪、免訴或輕於原判決所認罪名之判決之
    事證，不具有得對聲請人為更有利判決之「確實性」，亦與
    刑事訴訟法第420條第1項第6款要件不符。 
　㈣而聲請意旨所述及原確定判決所憑之證言及原審所勘驗之檔案均為虛偽等節，均未提出證物經判決確定為偽造、變造或證人經判決確定為偽證，或其刑事訴訟之不能開始、續行，非因證據不足之證明，核與刑事訴訟法第420條第1項第2款、第2項規定有違。
  ㈤至再審意旨中關於聲請人遭證人陳子傑及其友人控制行動及毆打，喝令交出保險箱及百萬現金，聲請人乘機脫逃後，由警員帶回派出所，告訴人及證人均指認聲請人為竊賊，告訴人及證人應是設局訛詐聲請人云云，均與再審理由無涉，非聲請再審之法定事由，併予說明。
四、綜上所述，原確定判決既已依法律本於職權對於證據之取捨
    ，詳敘其判斷之依據及認定之理由，聲請人所提出之證據資
    料亦經原確定判決就證物、證人之證詞何者可採、何者摒棄
    不取均已一一說明。從而，本件再審聲請人聲請再審之理由
    ，即與刑事訴訟法第420條第1項第2款、第6款、第2項規定
    要件不符，再審聲請人徒就原確定判決明確論斷之事項再為
    爭執，自與法不合。從而，本件再審聲請為無理由，均應予
    駁回。
五、末按聲請再審之案件，除顯無必要者外，應通知聲請人及其
    代理人到場，並聽取檢察官及受判決人之意見。但無正當理
    由不到場，或陳明不願到場者，不在此限，此觀刑事訴訟法
    第429條之2規定自明。亦即依新法規定，聲請再審原則上應
    踐行訊問程序，徵詢當事人之意見以供裁斷，惟基於司法資
    源之有限性，避免程序濫用（即「顯不合法」或「顯無理由
    」），或欠缺實益（即「顯無理由」），於顯無必要時，得
    例外不予開啟徵詢程序。則此法文所指「顯不合法」或「顯
    無理由」，應係指聲請之不合法或無理由具有「顯然性」，
    亦即自形式觀察即得認其再審聲請係「不合法」或「無理由
    」，而屬重大明白者而言（最高法院109年度台抗字第261號
    裁定意旨參照）。本件再審之聲請既有上述顯無理由之情形
    ，本院認無踐行通知聲請人到場並聽取檢察官意見等程序之
    必要，附此敘明。　　
據上論斷，應依刑事訴訟法第434條第1項，裁定如主文。 
中　　華　　民　　國　 109　　年　　 9  　月　　28  　日
                  刑事第九庭    審判長法　官  潘翠雪
                                      法　官  俞秀美
                                      法　官  陳俞婷
以上正本證明與原本無異。
不得抗告。
                                      書記官  陳麗津  
中　　華　　民　　國　　109 　年　　9 　　月　　30　　日